臺灣臺南地方法院民事裁定　　　　　　100年度監宣字第28號
聲　請　人　吳志成
關　係　人　吳再欽
　　　　　　吳宗憲
　　　　　　吳秀美
上列聲請人聲請監護宣告事件，本院裁定如下：
    主      文
宣告吳陳月來（女、民國○○年○月○日生、身分證統一編號：Ｚ000
000000號）為受監護宣告之人。
選定吳再欽（男、民國○○年○○月○○日生、身分證統一編號：Ｚ000
000000號）、吳秀美（女，民國○○年○月○○日生，身分證統一編
號：Ｚ000000000號）為受監護宣告之人之監護人。
指定吳宗憲（男、民國○○年○○月○日生、身分證統一編號：Ｚ0000
00000號）為會同開具財產清冊之人。
聲請程序費用新臺幣壹仟元由受監護宣告之人吳陳月來負擔。
    理      由
一、本件聲請意旨略以：聲請人係吳陳月來之配偶，吳陳月來因
    患有左顱內出血並開顱術後氣管內管置呼吸衰竭呼吸器使用
    、充血性心臟衰竭、高血壓、冠狀動脈疾病、泌尿道感染，
    致意識障礙，日常生活無法自理，長期臥床，困難脫離呼吸
    器，需人24小時照顧，已不能為意思表示或受意思表示，或
    不能辨識其意思表示之效果，聲請人為此爰聲請鈞院對吳陳
    月來為監護宣告，並請求選定聲請人為吳陳月來之監護人，
    以及指定聲請人與吳陳月來所生之次子吳宗憲為會同開具財
    產清冊之人等語。
二、按對於因精神障礙或其他心智缺陷，致不能為意思表示或受
    意思表示，或不能辨識其意思表示之效果者，法院得因本人
    、配偶、四親等內之親屬、最近一年有同居事實之其他親屬
    、檢察官、主管機關或社會福利機構之聲請，為監護之宣告
    ，民法第14條第1項定有明文。經查：
（一）聲請人為吳陳月來之配偶，有聲請人提出之戶籍謄本1件
      在卷可佐，依上開規定，本件聲請人聲請本院對吳陳月來
      為監護之宣告，自屬有據。
（二）再者，就吳陳月來患有左顱內出血並開顱術後氣管內管置
      呼吸衰竭呼吸器使用、充血性心臟衰竭、高血壓、冠狀動
      脈疾病、泌尿道感染之事實，業據聲請人提出郭綜合醫院
      診斷證明書1件為憑，復經鑑定人即財團法人臺灣省私立
      臺南仁愛之家附設精神療養院施仁雄醫師鑑定結果：「一
      般醫學檢查：個案意識呈呆僵狀態，對問話無法回答，必
      須靠他人協助下可進食、鼻胃管幫忙進食，四肢變形無力
      ，無法自我行動，大小便及個人衛生須他人完全協助。精
      神檢查方面：個案的注意力、判斷能力、對人、時、地的
      定向感、記憶能力、計算能力及抽象思考能力均有明顯缺
      失。並有因心智缺陷，致不能為意思表示或受意思表示，
      或不能辨識其意思表示之效果者。基於受鑑定人有腦病變
      之其他心智缺陷，致不能為意思表示或受意思表示，不能
      辨識其意思表示之效果，且接受治療後回復可能性甚低，
      因而不能管理自己財產。」等情，此有本院民國100年3月
      9日監護宣告訊問筆錄及精神鑑定報告書各1份在卷可稽。
（三）基上，顯見依吳陳月來之現況，已因心智缺陷致不能為意
      思表示或受意思表示、不能辨識其意思表示之效果，核與
      民法第14條第1項得為監護之宣告之規定相符，故聲請人
      聲請本院對吳陳月來為監護之宣告為有理由，應予准許，
      爰裁定如主文第1項所示。
三、復按法院為監護之宣告時，應依職權就配偶、四親等內之親
    屬、最近一年有同居事實之其他親屬、主管機關、社會福利
    機構或其他適當之人選定一人或數人為監護人，並同時指定
    會同開具財產清冊之人；法院為前項選定及指定前，得命主
    管機關或社會福利機構進行訪視，提出調查報告及建議，監
    護之聲請人或利害關係人亦得提出相關資料或證據，供法院
    斟酌；法院選定監護人時，應依受監護宣告之人之最佳利益
    ，優先考量受監護宣告之人之意見，審酌一切情狀，並注意
    下列事項：(一)受監護宣告之人之身心狀態與生活及財產狀況
    。(二)受監護宣告之人與其配偶、子女或其他共同生活之人間
    之情感狀況。(三)監護人之職業、經歷、意見及其與受監護宣
    告之人之利害關係。(四)法人為監護人時，其事業之種類與內
    容，法人及其代表人與受監護宣告之人之利害關係。民法第
    1111條、第1111條之1定有明文。經查：
（一）本件受監護宣告之人吳陳月來有配偶即聲請人、子女即吳
      再欽、吳宗憲及吳秀美等親屬一節，業據聲請人提出親屬
      系統表1件、戶籍謄本4件在卷可稽，堪予認定。
（二）又有關受監護宣告人吳陳月來之監護人部分，聲請人與其
      子女即吳再欽、吳宗憲、吳秀美間互有不同意見：
    1.本件聲請人固具狀表示欲為其配偶即受監護宣告人吳陳月
      來之監護人，然據證人即兩造之長女吳秀美到庭證述：「
      在兩造婚姻期間，聲請人是否有對相對人有家庭暴力行為
      ？）有，從我小時候，我爸爸一直對我媽媽有家庭暴力行
      為，以前的時候比較常有肢體家庭暴力，81年那年我媽媽
      到馬來西亞找我，我媽媽告訴我說我爸爸對她有家庭暴力
      ，所以才來找我，有來我家住一陣子，住不到1個月，我
      媽媽最近有跟我說，在家裡如果不隨時聽我爸爸指揮的話
      ，我爸爸就會很大聲的指責她讓我媽媽精神壓力很大。」
      、「（你媽媽為什麼會去住院？）99年11月23日我接到我
      大嫂的電話，說我爸爸把我媽媽送到郭綜合醫院，叫我快
      點過去，我去的時候，我媽媽意識不清楚，在我媽媽住院
      期間，我爸爸叫我哥哥吳再欽去找我媽媽的金子，還問我
      媽媽存摺哪裡，我爸爸都一直圍繞在錢的問題，我爸爸說
      如果我媽媽救回來要坐輪椅的話，他不願意，他要注射給
      他死。」等語（見本院100年3月22日訊問筆錄）。稽之上
      情，足認聲請人與受監護宣告人吳陳月來間平日互動尚非
      融洽，且聲請人於受監護宣告人吳陳月來住院初期，復又
      表示若受監護宣告人吳陳月來將來無法自行行走，其不排
      除結束受監護宣告人吳陳月來之生命，而目前受監護宣告
      人吳陳月來既已經醫生鑑定，若要回復完全生活自理能力
      之可能性甚低，則由聲請人擔任受監護宣告人吳陳月來之
      監護人，當不符合受監護宣告人吳陳月來之最佳利益，是
      聲請人並不適宜擔任監護人一職甚明。
    2.另審以受監護宣告人吳陳月來之子女即吳宗憲、吳再欽、
      吳秀美等人雖共同推舉關係人吳再欽擔任監護人一職，然
      此為聲請人所反對，並表示僅願意由女兒吳秀美單獨擔任
      受監護宣告人吳陳月來之監護人等語。本院考量聲請人與
      其子吳再欽間因立場不一而互相敵對，彼此間並不具有信
      賴關係，是若僅由關係人吳再欽擔任受監護宣告人吳陳月
      來之監護人，則將來恐因受監護宣告人吳陳月來家屬間彼
      此間敵對情緒，導致受監護宣告人吳陳月來無法得到良好
      之照護，然另參酌關係人吳秀美表示復又向本院表示因聲
      請人難以溝通，故其無法承擔獨自1人擔當受監護宣告人
      吳陳月來監護人之壓力，是本件若由受監護宣告人吳陳月
      來之子女即關係人吳再欽及吳秀美兄妹2人共同監護，除
      使受監護宣告人吳陳月來之日常照護及財產管理等監護事
      宜，可得到較多親人之協助及支援，且2人亦可生互相監
      督之機制，避免受監護宣告人吳陳月來之監護人因一己私
      益，而損及受監護宣告人吳陳月來之權益。是本件由受監
      護宣告人吳陳月來之子女即吳再欽、吳秀美2人共同監護
      ，雖未符聲請人之期待，然亦屬在聲請人與其子女間意見
      相左之現況下，所為不得已之最適當安排，本院綜合上情
      ，爰選任吳再欽與吳秀美2人擔任受監護宣告人吳陳月來
      之監護人。又本院雖未選任聲請人擔任監護人，惟聲請人
      仍為受監護宣告人吳陳月來之配偶，監護人吳再欽與吳秀
      美就受監護宣告人吳陳月來之監護事宜，倘若能在合理範
      圍適度尊重聲請人之意見，或可避免彼此間發生無謂之衝
      突或爭執，進而損及受監護宣告人吳陳月來之權益，一併
      敘明。
（三）另揆諸民法第1111條第1項法院指定會同監護人開具財產
      清冊之人之立法理由，係為在選定監護人時，應同時指定
      會同開具財產清冊之人，以實施監督之目的，準此，本院
      既已選定吳再欽、吳秀美2人為受監護宣告之人吳陳月來
      之監護人，自有依上揭規定指定會同開具財產清冊之人之
      必要。本院審之聲請人與其子女吳再欽、吳宗憲、吳秀美
      等人就受監護宣告人吳陳月來之會同開具財產清冊之人部
      分，皆具狀表示由吳宗憲擔任，意見一致，衡情吳宗憲既
      為受監護宣告之人吳陳月來之次子，經指定為本件會同開
      具財產清冊之人後，應會本於受監護宣告人吳陳月來之最
      佳利益，與監護人共同開具財產清冊。從而，爰依民法第
      1111條第1項規定，指定吳宗憲為本件監護宣告事件之會
      同開具財產清冊之人，以利本件監護事宜之執行。
四、依民事訴訟法第608條第1項，裁定如主文。
中    華    民    國   100    年    3     月    24    日
                  家事法庭法  官  楊佳祥
以上正本係照原本作成。
如不服本裁定關於選定監護人及指定會同開具財產清冊之人等部
分，應於送達後十日內向本院提出抗告狀，並繳納抗告費新臺幣
1,000元；其餘關於宣告監護之部分，不得抗告。
中    華    民    國   100    年    3     月    24    日
                          書記官  葉芳如